# 请教陈版，关于合并报表编制等问题

提问人：lambeka7 时间：2017-11-03 17:26:13
陈版，有三个问题需要请教您， 1 、A上市公司实际控制人将其全资子公司B按照评估价格转让给A，B公司在 2017 年期初有 5 个子公司，在转让A公司之前 3 个月，B公司将其中的两个子公司划拨至其实际控制人，A公司在编制合并报表时，应该按照B公司划拨之后的模拟报表进行合并（模拟报表视同报表期初已经划拨），还是按照B公司的原始报表进行合并？ 2 、任然是A公司合并报表编制问题，在期末A公司的资本公积金额不够完全还原B公司的留存收益，只有还原一部分，在期初A的合并报表在资本公积足够还原的情况下，是否应对B全部的留存收益进行还原？ 3 、A公司在不丧失控制权的情况下，处置了一个子公司的少数股权，在单独报表产生的大额的投资收益，在此投资收益导致A单独报表需要交纳约 2 亿的所得税费用，那么在合并层是否应对确认的这部分的所得税费用进行调整？在合并层抵消此部分投资收益后，利润总额远小于 2 亿的所得税费用，导致净利润为负，自己想了一下，未想到能够处理这部分所得税费用的理由，比如确认递延等，望陈版指教!

回答人：chenyiwei
1 、应按B的原始报表进行合并，即 2017 年初B的 5 个子公司全部并入，在年内体现出处置两个子公司的合并范围变动事项。 2 、首先应确保对被合并方留存收益还原的完整性。我个人一向认为合并报表层面资本公积出现负数不是问题，更重要的是保证被合并方留存收益的完整恢复。 3 、合并报表层面，将这部分所得税中对应于合并报表层面所确认的资本公积的部分，调整为冲减资本公积，超出部分仍体现在所得税费用中。

提问人：lambeka7 时间：2017-11-03 19:29:44
再请教陈版，问题 3 关于您的回答中所得税中对应与合并层面所确认的资本公积的部分应如何理解，是否应理解为无论单户报表确认的投资收益与合并层调整的资本公积金额的大小，合并层调整的所得税费用都应该为资本公积乘以对应的税率的金额？还想了解下所得税费用对应的在合并层冲减资本公积从准则来说的主要理论依据是什么？我的理解是因为把这部分的收益调整为资本公积，所以要把这部分收益带来的损失也应调整资本公积，保持报表整体是匹配的，但是见识浅薄，找不到相关的准则依据来支撑。

回答人：chenyiwei
1 、调整金额不超过个别报表层面实际就该项股权转让所得缴纳的所得税。 2 、所得税准则第二十一条：与直接在所有者权益中确认的交易或者事项相关的所得税也是直接调整权益。

提问人：SHU 深海的鱼 时间：2017-11-07 14:19:57
求助陈版主，A公司控制B地产公司与C物业公司，非关联方D地产公司及D公司的子物业公司E分别向A 购买了B与C，其中C公司购买日的净资产为负 500 多万，对价为 1 元，且C物业公司为轻资产公司，无可评估增值的资产，如确认商誉则商誉减值风险加大，请问是否可以考虑将 1 元视为名义收购价，不确认商誉

回答人：chenyiwei
仍应确认商誉。关键是当初收购C的商业决策基础是什么？

提问人：悠扬的心 时间：2017-11-09 11:52:21
请教陈版，关于第 3 点：
合并报表层面，将这部分所得税中对应于合并报表层面所确认的资本公积的部分，调整为冲减资本公积，超出部分仍体现在所得税费用中。
我的理解是：合并层面因处置少数股权计入的资本公积，是权益性交易产生的（资本溢价），不是对资产或负债的重新计量产生的（其他资本公积），所以不应对该部分确认递延所得税负债并冲减资本公积，因为即使未来丧失了对子公司的控制权，合并层面也不会将该部分资本公积转入处置损益中。所以如果A公司基于所得税准则第十二条的规定，以前年度未在合并层面确确认对B公司投资的递延所得税负债，则A公司个别报表因处置少数股权产生的所得税费用无需调整在合并层面无需调整。请问是否有问题？

回答人：chenyiwei
此问题可以再讨论，你的说法也有一定道理。目前没有定论。

提问人：zengfengxia 时间：2017-11-10 16:26:44
换一个权益性交易来理解，大股东对公司捐赠（若子公司应缴纳所得税），子公司在计缴当期所得税费用的时候，与接受捐赠相关的所得税费用是不是应当按CAS18第 21 条冲减股本溢价？

回答人：chenyiwei
是。当然现在实际操作中对股东捐赠计入资本公积的情形不再征税了。

提问人：呼叫帮助 时间：2018-05-01 19:52:47
陈版，股东捐赠计入资本公积的情形不再征税，这是税法什么文件？请指点下！

回答人：chenyiwei
国家税务总局 2014 年第 29 号公告第二条。